臺灣新竹地方法院民事簡易判決
110年度竹北簡字第21號
原      告  明台產物保險股份有限公司

法定代理人  長瀬耕一
訴訟代理人  陳振盛  
            莊友仁  
被      告  沈彥甫  

上列當事人間損害賠償事件，本院於民國110年3月17日辯論終結
，判決如下：
    主      文
被告應給付原告新臺幣捌萬柒仟伍佰肆拾壹元，及自民國一一○
年三月二日起至清償日止，按年息百分之五計算之利息。
訴訟費用由被告負擔。
本判決得假執行。
    事實及理由
壹、程序方面：
一、按訴狀送達後，原告不得將原訴變更或追加他訴，但擴張或
    減縮應受判決事項之聲明者，不在此限，民事訴訟法第255
    條第1項第3款定有明文。查本件原告起訴時原聲明請求被告
    應給付原告新臺幣（下同）138,800元，及自起訴狀繕本送
    達翌日起至清償日止，按年息百分之5計算之利息。嗣於訴
    訟進行中變更請求金額為87,541元，及自起訴狀繕本送達翌
    日起至清償日止，按年息百分之5計算之利息。核屬減縮應
    受判決事項之聲明，與上開規定相符，自應准許。
二、本件被告經合法通知，未於言詞辯論期日到場，核無民事訴
    訟法第386條各款所列情形，爰依原告聲請，由其一造辯論
    而為判決。
貳、實體方面：
一、原告主張：原告承保訴外人李守娟所有之車牌號碼0000-00
    號自用小客貨車（下稱系爭車輛）之車體損失險。訴外人鄭
    嘉之於民國108年2月11日12時10分許，駕駛系爭車輛行經新
    竹縣竹北市文興路與嘉豐十一街口時，遭被告駕駛車牌號碼
    000-0000號自用小客車追撞，造成系爭車輛受損。經送廠修
    復後，原告依約賠付車體修復費用138,800元（其中零件56,
    955元、鈑金37,350元、烤漆44,495元），原告已依保險契
    約給付被保險人，並依保險法第53條第1項規定取得代位求
    償權，上開零件費用予以折舊後，爰聲明請求被告給付原告
    87,541元，及自起訴狀繕本送達翌日起至清償日止，按年息
    百分之5計算之利息。
二、被告經合法通知，未於言詞辯論期日到場，亦未提出書狀作
    何聲明或陳述。　　
三、得心證之理由：
（一）原告主張之上開事實，業經提出汽車保險單、行車執照、
      駕駛執照、新竹縣政府警察局竹北分局六家派出所道路交
      通事故當事人登記聯單、估價單、汽車險賠款同意書、統
      一發票、道路交通事故調查報告表等件為證。且經本院依
      職權向新竹縣政府警察局竹北分局函調本件事故之A3類道
      路交通事故調查紀錄表、道路交通事故調查報告表、照片
      黏貼紀錄表在卷可憑，核屬相符，自堪信原告之前開主張
      為實在。
（二）按汽車行駛時，駕駛人應注意車前狀況及兩車並行之間隔
      ，並隨時採取必要之安全措施，不得在道路上蛇行，或以
      其他危險方式駕車，道路交通安全規則第94條第3項分別
      定有明文。經查，本件被告於事故發生後警詢時已明確表
      示，伊與系爭車輛有一點糾紛，所以伊開車要攔系爭車輛
      ，伊當時行駛右側車道因為系爭車輛不願意停下，伊就向
      左逼迫系爭車輛而與之發生擦撞，系爭車輛失控後伊向右
      靠，要系爭車輛路邊停車，又與系爭車輛發生擦撞等語，
      有卷附A3類道路交通事故調查紀錄表可稽（見調解卷第23
      頁）；而本件道路交通事故調查報告表肇事經過摘要亦記
      載：「A、B車文興路二段東往西直行，雙方有行車糾紛追
      逐，A車追撞B車後失控追撞路邊停車的C車」等語，有卷
      附道路交通事故調查報告表可稽（見調解卷第26頁）；則
      被告駕駛車輛行經上開地點時以危險方式駕駛追逐逼車，
      進而與系爭車輛發生碰撞，被告就本件車禍之發生，顯有
      過失，且系爭車輛之損害與被告之過失行為間，有相當因
      果關係，被告自應就本件事故負全部之過失責任。
（三）次按被保險人因保險人應負保險責任之損失發生，而對於
      第三人有損失賠償請求權者，保險人得於給付賠償金額後
      ，代位行使被保險人對於第三人之請求權，保險法第53條
      第1項亦有規定。查本件事故之發生確係被告之過失行為
      所致，已如前述，則被保險人就系爭車輛因本件被告肇事
      所生之損害，本得基於侵權行為法律關係向被告請求賠償
      ，原告既依保險契約理賠，則原告主張依保險代位之法律
      關係求償，自屬有據。
（四）再按因故意或過失不法侵害他人之權利者，負損害賠償責
      任；又汽車、機車或其他非依軌道行駛之動力車輛，在使
      用中加損害於他人者，駕駛人應賠償因此所生之損害；不
      法毀損他人之物者，被害人得請求賠償其物因毀損所減少
      之價值，民法第184條第1項前段、第191條之2、第196條
      分別定有明文。又物被毀損時，被害人除得依據民法第19
      6條請求賠償外，並不排除民法第213條至第215條之適用
      ，依民法第196條請求賠償物被毀損所減少之價額，得以
      修復費用為估定之標準，但以必要者為限（例如：修理材
      料以新品換舊品，應予折舊），亦有最高法院77年度第9
      次民事庭會議決議、同院73年度台上字第1574號判決可資
      參照。被告因前開過失肇致本件車禍，並致原告所承保之
      系爭車輛受有損害等情，已如前述，被告自應就原告所承
      保車輛之損害負賠償責任。本件原告所承保之系爭車輛因
      本件車禍受損，計須支付修理費用零件56,955元、鈑金37
      ,350元、烤漆44,495元，共計138,800元，業經原告提出
      估價單、統一發票等件為證，經核上開估價單所列各修復
      項目與前開汽車受損之情形相符，堪認確屬修復系爭車輛
      所必要，而各項費用亦尚稱合理，則原告此部分主張即堪
      採信。惟系爭車輛係於100年1月出廠，依營利事業所得稅
      查核準則第95條第6款規定「固定資產提列折舊採用平均
      法、定率遞減法或年數合計法者，以一年為計算單位；其
      使用期間未滿一年者，按實際使用之月數相當於全年之比
      例計算之；不滿一月者，以月計」，至本件事故發生時（
      即108年2月11日）已使用8年2月，依前揭說明，其以新品
      取代舊品間之差價應予折舊扣除。是故關於原告所承保之
      系爭車輛因毀損所減少之價額，既得以必要之修復費用為
      估定之標準，依原告所提估價單之記載，更新零件費用合
      計為56,955元，本院依固定資產耐用年數表及固定資產折
      舊率表，採定率遞減法計算其折舊，即自用小客車耐用年
      數5年，每年折舊率千分之369，但其最後1年之折舊額，
      加歷年折舊累計額，其總和不得超過該資產成本額之10分
      之9，是扣除折舊金額後，被告所應賠償之零件費用為5,6
      96元，再加上前開鈑金37,350元、烤漆44,495元因無折舊
      之問題，且該部分之支出係屬修復系爭車輛所必要之費用
      ，準此，本件系爭車輛之所有人本得請求被告賠償其所受
      損害之金額即系爭車輛之必要修復費用合計87,541元（計
      算式：5,696＋37,350＋44,495＝87,541）。
（五）末按給付無確定期限者，債務人於債權人得請求給付時，
      經其催告而未為給付，自受催告時起，負遲延責任，其經
      債權人起訴而送達訴狀，或依督促程序送達支付命令，或
      為其他相類之行為者，與催告有同一之效力，遲延之債務
      ，以支付金錢為標的者，債權人得請求依法定利率計算之
      遲延利息，應付利息之債務其利率未經約定，亦無法律可
      據者，週年利率為百分之5，民法第229第2項、第233條第
      1項前段、第203條分別有明文規定。本件係以支付金錢為
      標的，代位行使侵權行為損害賠償之債，自屬無確定期限
      者，從而，原告依保險代位及侵權行為損害賠償之法律關
      係，訴請被告給付87,541元及自起訴狀繕本送達翌日即11
      0年3月2日起至清償日止，按週年利率百分之5計算之利息
      ，為有理由，應予准許。
四、本判決係就民事訴訟法第427條第1項訴訟適用簡易程序所為
    之判決，爰依同法第389條第1項第3款之規定依職權宣告假
    執行。
五、據上論結，依民事訴訟法第436條第2項、第385條第1項前段
    、第78條、第389條第1項第3款，判決如主文。　　　
中    華    民    國    110     年    4    月    9    日
                   竹北簡易庭  法  官  傅伊君
以上正本係照原本作成。　　　　　　　　　 
如對本判決上訴，僅得以判決違背法令為由，並應於判決送達後
20日內向本院提出上訴狀。
中　　華　　民　　國　　110 　年　　4 　　月　　12　　日
                              書記官  李勻淨